臺灣臺南地方法院刑事判決　　　　　　　　96年度訴字第63號
公　訴　人　臺灣臺南地方法院檢察署檢察官
被　　　告　乙○○
選任辯護人　王進輝律師
被　　　告　己○○
選任辯護人　曾志青律師
上列被告等因偽造文書等案件，經檢察官提起公訴（94年度偵字
第3409號），本院判決如下：
    主  文
乙○○、己○○共同連續犯行使偽造私文書罪，各處有期徒刑肆
月，如易科罰金，均以銀元參佰元即新臺幣玖佰元折算壹日。均
減為有期徒刑貳月，如易科罰金，均以銀元參佰元即新臺幣玖佰
元折算壹日。附表所示署押均沒收。
    事  實
一、乙○○與己○○為夫妻，二人分別為丙○○之兄嫂。緣丙○○於民國七十一年十二月十五日向國泰人壽保險股份有限公
    司（下稱國泰人壽公司）購買「國泰青春保險」（乙型）之
    保險一份（保單號碼：0000000000、下稱系爭保單，十五年
    期，期間自七十一年十二月十五日起至八十六年十二月十四
    日止，主契約保額為新臺幣十五萬元，採半年繳方式繳納保
    費，每期七千九百三十五元，期滿稅後可領回十六萬八千四
    百零四元）。詎乙○○與己○○竟共同基於意圖為自己不法
    所有及行使偽造私文書之概括犯意聯絡，利用丙○○平日保
    費均由其二人代繳而從未與國泰人壽公司保險收費員接觸之
    機會，於八十六年十二月間，見系爭保單已屆期滿，明知系
    爭保單並未遺失，在未經丙○○之同意或授權下，即由己○○向不知情之國泰人壽公司保險收費員甲○○（另為不起訴
    處分）佯稱系爭保單業已遺失，並將丙○○之印章交予甲○○委託代辦申請補發保單及滿期保險金事宜，使甲○○於八
    十六年十二月二十七日在國泰人壽公司保單補發申請書及滿
    期保險金（含其附屬之壽險紅利）給付申請書申請人及聲明
    人欄位上，填寫「丙○○」之署名並蓋用「丙○○」印章，
    持之向國泰人壽公司申請補發保單與滿期保險金，致國泰人
    壽公司陷於錯誤，而撥付滿期保險金十六萬八千四百零四元
    。嗣甲○○於八十七年一月九日二十時許，攜帶上開滿期保
    險金至以往收費地址，即乙○○及己○○位於臺南縣新化鎮
    ○○街一百零六巷七十九號（該址目前整編為臺南縣新化鎮
    ○○路三百四十一巷五十六號）住處時，乙○○及己○○均
    復隱瞞丙○○已遷離上址多年之事實，由己○○向甲○○謊
    稱丙○○至山裡工作，使甲○○誤認丙○○與乙○○、己○○仍居一處，遂依公司規定，將保險金交付予有行為能力之
    同居家屬己○○點收，乙○○則在國泰人壽公司保全給付收
    據上偽簽「丙○○」之署名並盜蓋「丙○○」之印章，再將
    收據交還甲○○，足生損害於丙○○及國泰人壽公司對保險
    金給付之正確性。嗣丙○○於九十一年十一月八日整理相關
    保險繳費單據，發現系爭保單已經期滿，而於同年月十八日
    向國泰人壽公司查詢後，始知悉上情。
二、案經丙○○訴由臺南縣警察局新化分局報告及臺灣臺南地方
    法院檢察署檢察官自動檢舉簽分偵查起訴。
    理  由
一、訊據被告乙○○固坦承在「國泰人壽股份有限公司保全給付
    收據」上簽署「丙○○」署押及蓋用印章，惟與被告己○○
    均否認有行使偽造私文書及詐欺取財之犯行，(一)被告乙○○
    辯稱：(1)我並不知道己○○向甲○○說保單遺失及申請補發
    保單，且證人甲○○已證述，聲稱保單遺失及提出申領期滿
    保險金者均為己○○。八十七年一月間，甲○○拿保險金去
    我家時，我在樓上，我是在甲○○及我太太要求下，才下樓
    簽收，但甲○○並未將錢交給我，當天我也未看到錢，也不
    知道甲○○將錢交給何人。而因為我平時均幫忙我弟弟周士
    展轉繳保險費，此次幫我弟弟於收據上簽收，我認為應在我
    弟弟概括授權範圍內。(2)詐欺罪之成立，必以行為之初對於
    構成要件要素均具認識，進而實現不法構成要件，始足當之
    ，亦即行為初始即須具有不法所有意圖，且施用詐術，使人
    陷於錯誤，致處分自己或第三人之財產始克相當。然本案我
    並未收取保險滿期金，且亦非主動下樓簽名，而係應甲○○
    及己○○要求始下樓代丙○○簽名，另在我主觀認知上，係
    基於丙○○概括授權下而為簽收，並非以不法所有之意圖而
    為。再者，甲○○於審理中已證述，依公司規定，代理人可
    簽自己名字，且同樣會將保險金交付予代理人等語，既然我
    可以自己名義代領保險金，則我代簽丙○○名字，是否為詐
    術，以及保險公司有無因此陷於錯誤，均仍有探究之處。(3)
    丙○○於警局指稱我持以在給付收據上所蓋用之印章為我盜
    刻云云，並不實在。因該印章係我用於股票抽籤用的，而銀
    行開戶須本人辦理，且當有股票領取時，尚須向丙○○索取
    身分證正本，而丙○○又供稱知悉有股票抽籤一事，基此，
    丙○○豈會不知上開印章存在。(4)丙○○指稱係因九十一年
    十月初，側聞當時壽險保費有調漲趨勢，經整理相關保險費
    單據，始意外發現系爭保險已期滿云云，並非實情。因自我
    於收據上代簽收之日起至丙○○發現止，相距有四年九月，
    而丙○○在國泰人壽公司並非僅投保系爭保險，依其自述，
    共有五個保險，且據我統計，乙○○繳交保險費方式分別有
    季繳、半年繳及年繳，季繳約為二、五、八及十一月，半年
    繳約為三、四月份或八、九月份，年繳則在八七年三月及十
    二月，平均二至三月就繳費一次，機率非常頻繁。再者，依
    乙○○所供，其委託我代為繳交保險費後，均會收到我交付
    之收據。則以乙○○約每二、三個月即需繳納保險費，豈有
    可能於五年後始發現系爭保險滿期，且期間未繳交保費。另
    由我代乙○○繳交之保險費觀之，乙○○於國泰人壽公司投
    保之保單號碼0000000000保險，於八十七年保費為四萬四千
    八百三十二元，至九十一年則調降為四萬三千三百零六元，
    足認並無乙○○所稱保費調高一事。乙○○並非意外發現系
    爭保險已滿期，而係早已知悉代簽及代收滿期金，僅因不滿
    家產分配不均，並向我要求以二千五百萬元和解未果，始憤
    而提起告訴。(5)同案被告己○○否認點收系爭滿期保險金云
    云，並非實情。因證人甲○○已明確證述，當日錢是交給己○○，己○○再叫乙○○下樓簽名等語，且己○○於偵查中
    先供稱，從我進入國泰人壽，公司給付客戶之保險金，均開
    立公司支票，並未有現金給付云云，經檢察官當庭諭知要調
    取己○○在國泰人壽公司承辦之資料，己○○始改口稱公司
    亦有用現金給付滿期金等語，俱見己○○所供不實。再者，
    己○○身為國泰人壽公司從業人員，明知家屬可代領，竟仍
    叫我下樓簽丙○○名字，其心態可議。(二)被告己○○辯稱：
    (1)我並未向甲○○提及保單遺失、申請補發保單以及請領保
    險金，當日甲○○來我家交付保險金時，我並未在場。(2)甲○○雖指證將滿期保險金交付給我，但甲○○證述反覆矛盾
    。如甲○○就案外人丁○○交付滿期金當日是否在場，以及
    是否曾聯絡丙○○一事，於偵查中信誓旦旦重複證述曾多次
    聯絡未果，於是將該筆保險金交付己○○夫妻云云，事後於
    審理中又改稱，未曾聯絡過丙○○本人云云。甲○○證詞閃
    爍不一，其證詞不足為據。(3)共同被告乙○○之證詞同亦不
    足採信。乙○○原欲將自己所為不義犯行推給老父丁○○，
    怎料老父不願配合，最後竟賴給結褵多年之糟糠妻。然由乙○○於警詢及偵查中所述，不難發現係與證人甲○○一搭一
    唱，顯見二人早已商討過，再於偵訊時同時翻供，將自己所
    為不法情事一概推給我，令我不知所措且心灰意冷。乙○○
    既為本案最早被訴之對象，其所為不利我之證詞可信度本就
    極低，再參諸其證詞反覆不一，更可見其證詞不足採。(4)依
    國泰人壽公司函覆鈞院稱，按公司規定可由保戶親臨公司櫃
    檯辦理保單補發及申請保險金，或由任何一位聯業務員親晤
    保戶提供辦理，代為辦理之業務員不限須有業務上關聯等語
    ，足見倘我有意私吞該筆十六萬餘元保險金，以我當時尚任
    職國泰人壽公司，我大可自行替丙○○辦理，豈不更為隱密
    ，何須再大費周章假手甲○○，甘冒事跡敗露之風險。足見
    甲○○指證是我提供丙○○之印章委託其辦理保單補發，以
    代為請領滿期保險金一事，與常情相違。況且，丙○○之印
    章既由同案被告乙○○為辦理抽股票所刻，當係由乙○○妥
    善保管，且由其交付予甲○○辦理保單補發，及事後由乙○○簽收該筆滿期金。而乙○○既於收據上簽收，依常理判斷
    ，簽收者即為收受者，且家中金錢本由乙○○一手掌握，豈
    有錢由我點收，而叫乙○○簽名之理。
二、經查：
  (一)系爭保單並未遺失，且要保人丙○○亦未向國泰人壽公司申
    請補發保單及請領滿期金等情，業據丙○○到庭證述：「（
    你有無向國泰人壽領取滿期保險金？）九十四年四月份向國
    泰保戶中心領取的，是八十六年十二月到期」、「（為何會
    到九十四年四月份才領取？）因為到期時公司都沒有通知本
    人，是我自行發覺向公司反應，公司在九十四年四月份才發
    給我」、「（你當時向公司反應時，公司是否跟你說錢已經
    被領走了？）是的」、「（保險公司是說錢是何時被領走的
    ？）保險公司說保險業務員在八十七年一月九日送到乙○○
    家」、「（錢已經被領走了，保險公司為何後來還把錢還給
    你？）因為我先向我哥哥溝通開家庭會議，但是我哥哥都不
    出面解決，在這一、二年期間裡面我哥哥都不理我，後來我
    提出告訴，我哥哥才把錢補回國泰公司，國泰公司再通知我
    去領」、「（本件要保單是否還在你手上？）是的，還有印
    鑑也在我手上」、「（你有無向國泰公司申請補發要保書？
    ）沒有」、「（你有無授權乙○○替你領取期滿保險金？）
    沒有」、「（你是否知道期滿保險金是由何人領走的？）我
    到國泰保戶中心，國泰營業員告訴我說期滿保險金是乙○○
    領取的」等語綦詳。
  (二)系爭保單係由被告己○○持「丙○○」印章，向國泰人壽公
    司業務員甲○○表示保單遺失，並申請補發及請領滿期保險
    金等情，業據證人甲○○於偵查及審理中一致證述：「（
    本件丙○○之保單是誰通知妳已經期滿？）因為我是收保費
    ，會注意保單期滿之情形，快要到期時，我有告訴己○○，
    叫她通知丙○○」、「（期滿保險金是何人說要申請？）己○○說他們都找不到保單，保單遺失，問我說怎麼辦，我說
    可以申請補發，後來是己○○拿丙○○之印章給我，說要申
    請補發」、「（（提士丙○○保補發申請書）是不是妳填寫
    的？）是，字都是我寫的，印章是己○○拿給我的，是她說
    要申請補發保單」（見九十四年十月二十七日偵訊筆錄）、
    「（是何人跟你說保單遺失要補發？）己○○」、「（是否
    是己○○主動拿丙○○之印章給你說要補發保單？）是的」
    （見九十六年六月二十二日審理筆錄）、「（提示偵查卷第
    三十一頁保單補發申請書）上面簽名、印章是何人所為？）
    是我簽的名，由己○○給我印章由我蓋印」等語明確。
  (三)國泰人壽公司業務員甲○○將前述「國泰青春保險」滿期保
    險金送至被告二人住處時，係由被告己○○點收，再由被告
    乙○○於給付收據受款人欄位上，簽「丙○○」名字及蓋印
    等情，並據證人甲○○於審理中證述：「（如何得知丙○○
    保險金到期？因為丙○○之保險都是我在處理，在到期之前
    我有請己○○去通知丙○○」、「（被保人是丙○○，為何
    不通知本人？）收取保費這段時間，我從來都沒有看過丙○○」、「（本件滿期保險金受益人為何人？）丙○○」、「
    （受益人是丙○○，保險金是否要交給丙○○？）是的」、
    「（你有無聯絡過丙○○？）我本人沒有聯絡過，因為我從
    來沒有見過丙○○，我都是請己○○聯絡的」、「（請庭上
    提示警卷四之十頁，之前為何在警訊時說你有以電話通知，
    但無法聯絡丙○○？）我說的通知是指通知他家人己○○，
    但我沒有聯絡丙○○本人」、「（為何不到丙○○住處去找
    他？）當時收費處是在太平街一○六巷七十九號，我不知道
    丙○○實際住址在哪裡」、「（八十七年一月九日，你給付
    滿期保險金時，你去他家時是何人應門？）己○○」、「（
    你進去後是何人在家？）己○○一個人在家」、「（你進門
    後，乙○○是否在家？）我進去後，己○○叫乙○○下樓」
    、「（你把錢交給何人？）交給己○○點收」、「（為何不
    叫己○○簽名？）因為兄弟比兄嫂來得親」、「（是否是你
    叫己○○簽名的？）不是，是我跟己○○表達要簽名，是己○○請乙○○下樓簽名的」等語。且於偵查中亦證述：「因
    為當時我也沒有碰到丙○○，己○○說丙○○去山裡工作，
    當時以為他們是一家人住一起，所以把錢交給己○○，己○○叫乙○○下來簽收」等語明確（見九十四年十月二十七日
    偵訊筆錄）。
  (四)另由同案被告乙○○證述：「（（提示甲○○今日所提出之
    保險給付收據）是否是你簽的？）是我簽的」、「（時間地
    點？）八十七年一月九日在我家裡簽的」、「（為何要簽丙○○？）是我太太己○○要我下樓代簽丙○○之保險收據，
    但是保險收據上面是丙○○之名字，甲○○說要簽丙○○，
    所以我就回房間內查丙○○之身分證號碼及拿丙○○印章下
    樓簽他之名字」（見九十四年十月二十七日偵訊筆錄）等語
    ，足見八十七年一月九日，證人甲○○至被告二人住處時，
    被告己○○確實同在現場無訛。
  (五)被告己○○明知系爭保單並未遺失，竟謊稱遺失，並假冒丙○○名義申請補發，使國泰人壽公司業務員甲○○誤認己○○係承丙○○本人之意而為，故代為填寫申請書，並交付滿
    期金予己○○，而己○○於收受滿期保險金後，竟未轉交予
    丙○○，顯見被告己○○圖以不實之申請書等私文書，矇騙
    國泰人壽公司，達不法謀取滿期保險金之目的，其具詐欺之
    犯意灼然甚明。另被告乙○○於保全給付收據受款人欄上位
    上簽丙○○名字及蓋印，而以乙○○自承擁有大專學歷，理
    當明瞭於收據上簽收之意義，其在妻子己○○要求下同意在
    收據上簽名蓋章，顯見被告乙○○對該筆滿期金已由己○○
    點收亦已有所認識。再參諸丙○○於審理中證述：本件滿期
    金到期時，並未與乙○○同住，而係與姐姐戊○○同住在臺
    南市等語，及被告乙○○自承：收受滿期金時，丙○○經常
    不在家，事後未將此事告知丙○○，亦未將金錢轉交丙○○
    等語，則被告乙○○見其妻收受滿期金後，明知丙○○未同
    住，如未加以轉告，丙○○必定不知情，竟仍放任不為，且
    對於其妻有無轉告，亦置若罔聞，如此違反常情之舉，俱見
    被告乙○○已知悉同案被告己○○之不法意圖，而仍分擔部
    分犯行，負責在保全給付收據上簽丙○○名字及蓋印，其自
    難脫免與同案被告己○○間之共犯罪責。此外，復有國泰人
    壽公司國泰青春保險（乙型）要保書一份、保單補發申請書
    、滿期給付申請書及保全給付收據各一紙在卷為憑。
  (六)被告乙○○雖辯稱：因丙○○之保險費平日均由其代為轉交
    予保險公司，因此其在保全給付收據上簽名，應屬丙○○概
    括授權之範圍內，且證人甲○○已證述，如代理人簽自己名
    字，仍會將滿期金交付予代理人，因此我代簽丙○○本人名
    字，有何詐術之施予云云。惟本案申請滿期金之過程，倘均
    係承丙○○之意而為，固無任何詐術之施予，且事後業務員
    送達滿期金時，因未遇丙○○本人，依社會上交易習慣，多
    數可能轉交由其他家人代領，此種情形或許可解釋為在授權
    範圍內，然本案被告二人違法冒名申請滿期金在先，且國泰
    人壽公司亦因此陷於錯誤，並交付滿期金，當已構成所謂施
    予詐術。又此一冒名請領行為既未得丙○○本人允許，之後
    伴隨而至之詐領滿期金行為又如何認定已得丙○○授權，是
    被告乙○○此部分所辯顯為無據。另被告乙○○雖又辯稱：
    丙○○指稱給付收據上蓋用之印章為我盜刻，以及本案係因
    側聞保險費即將調漲，經整理保單始發現系爭保險早已到期
    云云，均不實在。而同案被告己○○否認點收滿期金云云，
    亦非實情。惟按告訴人、證人之陳述有部分前後不符，或相
    互間有所歧異時，究竟何者為可採，法院仍得本其自由心證
    予以斟酌，非謂一有不符或矛盾，即應認其全部均為不可採
    信（最高法院七十四年台上字第一五九九號判例可資參照）
    ，而本案有關向業務員甲○○表明保單遺失及申請補發、請
    領滿期金之行為，均為虛偽不實，非出於丙○○本人之意，
    是被告二人在獲取滿期金時，犯罪行為已完成，事後不論丙○○早已獲悉上開不法犯行，或遲至數年後始發覺，並提出
    告訴，均無礙於被告二人犯行之成立。且證人丙○○指證遭
    冒名謊稱保單遺失及請領滿期金等情，既無捏造、虛構，縱
    對於印章是否為被告乙○○盜刻，或如何知悉上開不法犯行
    等節，所述有所隱瞞，亦不影響其他證詞之可信度，是被告
    乙○○辯稱丙○○之證詞不實云云，同亦無法資為其有利之
    認定。
  (七)被告己○○雖辯稱：證人甲○○證詞前後多有不符，且與同
    案被告乙○○一搭一唱，企圖嫁禍予我，其二人所述不足採
    云云。惟參照前述最高法院判例意旨，並非證人之證詞，有
    部分不符，即應摒棄全部證詞，仍應相互勾稽比對，以資認
    定。證人甲○○於警詢時，固證稱：滿期金領取人為乙○○
    ，領取單據由乙○○簽名及蓋章等語，未提及被告己○○當
    日亦同在現場，然自該次詢問後，證人對於當日金錢由己○○點收，收據由乙○○簽名則始終證述一致。且系爭滿期金
    請領後亦非由證人自己侵吞，證人自無冒用丙○○名義自行
    謊報保單遺失及請領滿期金之動機及必要，因此證人證稱係
    受託申請補發保單及請領滿期金等語，即無不予採信之理。
    再由證人對於交付滿期金當日被告乙○○有無在場一節，自
    始即直指不諱，並未刻意隱瞞，顯見證人並未偏坦乙○○，
    為其脫罪之意。證人對於指稱被告二人何人在場及滿期金由
    何人點收具領既均無利害關係，又何須特別誣指被告己○○
    。又同案被告乙○○對於何人收受滿期金一節，雖由警詢時
    供稱當日被人叫下樓簽名，在簽名當場有其父親丁○○及業
    務員甲○○在場等語，未言明係被何人叫下樓。後又出具聲
    請書稱滿期金由其父親點收，之後始一再堅稱簽名當日係應
    其妻己○○要求而下樓簽名等語，就被告己○○於簽名當日
    有無在場，雖未能於初次接受詢問時明確指出，然由乙○○
    於警詢時亦曾供稱：僅記得有簽名、蓋章，其他情形均因時
    間久遠而不復記憶等語，而揆諸前述判例意旨，本不宜因同
    案被告乙○○初供時未指出被告己○○在場，即斷然否定乙○○其他供述之可信度。況且，本案另有證人甲○○之證詞
    足資為憑，是被告己○○否認犯罪，顯為不實。末查，依國
    泰人壽公司回函，雖稱公司內任何一位業務員均可受理客戶
    申辦保單補發及申請保險金，惟依上開函文，固可得知被告
    己○○自己即可辦理保單補發等相關事宜，並非必須經過第
    三人甲○○，然被告己○○可自行辦理，並非等同其必定不
    會委由他人代辦，本案確係由被告己○○出面委託甲○○辦
    理等情，業據甲○○證述明確，且滿期金最終既非流入甲○○手中，甲○○與本案顯已無利害關係，其自無虛構之必要
    。因此被告己○○否認犯罪，並爰引國泰人壽公司上開函文
    為據，委不足採。
  (八)綜上所述，本案事證已明，被告二人犯行洵堪認定。
二、核被告二人所為，係犯刑法第二百十六條、第二百十條之行
    使偽造私文書罪，及同法第三百三十九條第一項詐欺取財罪
    。被告二人就上開犯行有犯意聯絡及行為分擔，且被告二人
    行為後，刑法已於九十四年二月二日修正公布，並自九十五
    年七月一日實行，依修正後第二條第一項規定：「行為後法
    律有變更者，適用行為時之法律。但行為後之法律有利於行
    為人者，適用最有利於行為人之法律」，而比較修正前刑法
    第二十八條規定：「二人以上共同實施犯罪之行為者，皆為
    正犯」，及新修正實行後第二十八條規定：「二人以上共同
    實行犯罪之行為者，皆為正犯」，被告二人均應論以共同正
    犯，參照最高法院九十五年十一月七日第二十一次刑事庭會
    議決議，自無庸依刑法第二條第一項之規定比較新舊法，而
    應依一般法律適用原則，適用「裁判時法」即修正後規定，
    論以共同正犯。被告二人利用不知情之甲○○在國泰人壽公
    司保單補發申請書及滿期保險金（含其附屬之壽險紅利）給
    付申請書上填寫「丙○○」之署名並蓋用己○○所交付之丙○○印章，而偽造私文書，為刑法第二百十條之間接正犯。
    被告二人於保單補發申請書、滿期保險金（含其附屬之壽險
    紅利）給付申請書及保全給付收據上，偽簽「丙○○」署名
    及盜蓋印章之行為，為偽造私文書之部分行為，偽造後持以
    行使，偽造之低度行為復為行使之高度行為吸收，均不另論
    罪。
三、被告二人行為後，刑法已刪除第五十六條連續犯規定，此刪
    除雖非犯罪構成要件之變更，但顯已影響行為人刑罰之法律
    效果，自屬法律有變更，依修正後刑法第二條第一項規定「
    行為後法律有變更者，適用行為時之法律。但行為後之法律
    有利於行為人者，適用最有利於行為人之法律」，比較新、
    舊法結果，仍應適用較有利於被告等之行為時法律即舊法論
    以連續犯（最高法院九十五年第八次刑事庭會議決議參照）
    。準此，被告二人先後二次行使偽造私文書犯行，因時間緊
    接，方法相同，觸犯構成要件相同之罪名，顯係基於概括犯
    意反覆而為，均應依連續犯規定論以一罪，並均依法加重其
    刑。
四、又被告二人行使偽造私文書之目的，在詐領滿期金，所犯上
    開二罪有牽連犯關係，依修正前即行為時之規定，應從一重
    之行使偽造私文書罪處斷，然因修正後之刑法已刪除第五十
    五條關於牽連犯之規定，被告等所犯上述各罪則應改依數罪
    併罰之規定分論併罰，比較新舊法，修正後規定並非較有利
    於被告等，依刑法第二條第一項規定，應適用行為時即修正
    前刑法第五十五條，從一重之行使偽造私文罪處斷。
五、爰審酌被告二人飾詞狡辯，未見悔意，固無足取，惟被告乙○○尚無前科，素行良善，且被告二人詐得之金額不多，犯
    後並已返還國泰人壽公司等一切情狀，分別量處如主文所示
    之刑。並比較被告等犯罪時即修正前刑法第四十一條第一項
    前段規定：「犯最重本刑為五年以下有期徒刑以下之刑之罪
    ，而受六個月以下有期徒刑或拘役之宣告，因身體、教育、
    職業、家庭之關係或其他正當事由，執行顯有困難者，得以
    一元以上三元以下折算一日，易科罰金」，及被告等行為時
    易科罰金之折算標準，即修正前罰金罰鍰提高標準條例第二
    條前段（現已刪除）規定，就其原定數額提高為一百倍折算
    一日，則被告等行為時之易科罰金折算標準，應以銀元三百
    元折算一日，經折算為新臺幣後，應以新臺幣九百元折算為
    一日。惟依修正後刑法第四十一條第一項前段規定：「犯最
    重本刑為五年以下有期徒刑以下之刑之罪，而受六個月以下
    有期徒刑或拘役之宣告者，得以新臺幣一千元、二千元或三
    千元折算一日，易科罰金」，比較修正前後之易科罰金折算
    標準，以九十五年七月一日修正公布施行前較有利於被告二
    人，依刑法第二條第一項前段，自應適用修正前刑法第四十
    一條第一項前段規定，定其折算標準。
六、末查，被告二人犯罪在九十六年四月二十四日以前，且所受
    宣告刑又未逾有期徒刑一年六月，無中華民國九十六年罪犯
    減刑條例第三條規定不得減刑之情形，應依同條例第二條第
    一項第三款規定減其刑二分之一。附表所示之物，應宣告沒
    收。
據上論斷，應依刑事訴訟法第二百九十九條第一項前段，刑法第
二條第一項、第二十八條、修正前第五十六條、第二百十六條、
第二百十條、第二百十九條、第三百三十九條第一項、修正前第
五十五條、修正前第四十一條第一項前段，刑法施行法第一之一
條，修正前罰金罰鍰提高標準條例第二條，中華民國九十六年罪
犯減刑條例第二條第一項第三款、第七條、第九條，判決如主文
。
本案經檢察官庚○○到庭執行職務
中　　華　　民　　國　　96　　年　　10　　月　　26　　日
  　　　　刑事第三庭    審判長法　官  鄧希賢
                              法  官  張銘晃
                              法  官  包梅真
以上正本證明與原本無異。
如不服本判決應於收受本判決後10日內向本院提出上訴書狀，並
應敘述具體理由。如未敘述上訴理由者，應於上訴期間屆滿後20
日內向本院補提理由書狀（均須按他造當事人之人數附繕本）「
切勿逕送上級法院」。
　　　　　　　　　　　　　　　書記官  李淑秋
中　　華　　民　　國　　96　　年　　10　　月　　29　　日
附錄本案論罪科刑法條全文
中華民國刑法第216條：
（行使偽造變造或登載不實之文書罪）
行使第210條至第215條之文書者，依偽造、變造文書或登載不實
事項或使登載不實事項之規定處斷。
中華民國刑法第210條：
（偽造變造私文書罪）
偽造、變造私文書，足以生損害於公眾或他人者，處 5 年以下有期徒刑。
附表
┌──┬──────────────┬────────┐
│編號│    沒   收   物            │  沒收依據      │
├──┼──────────────┼────────┤
│一、│86年12月27日保單補發申請書  │刑法第219條     │
│    │申請人欄位偽簽之「丙○○」  │                │
│    │署押1枚                     │                │
├──┼──────────────┼────────┤
│二、│86年12月27日保單補發申請書  │刑法第219條     │
│    │聲明人欄位偽簽之「丙○○」  │                │
│    │署押1枚                     │                │
├──┼──────────────┼────────┤
│三、│86年12月27日滿期保險金給付申│刑法第219條     │
│    │請書申請人欄位偽簽之「丙○○│                │
│    │」署押1枚                   │                │
├──┼──────────────┼────────┤
│四、│86年12月27日滿期保險金給付申│刑法第219條     │
│    │請書聲明人欄位偽簽之「丙○○│                │
│    │」署押1枚                   │                │
├──┼──────────────┼────────┤
│五、│國泰人壽保險股份有限公司保全│刑法第219條     │
│    │給付收據受款人欄位偽簽之「康│                │
│    │士展」署押1枚               │                │
└──┴──────────────┴────────┘
